臺灣桃園地方法院刑事判決　　　　　　110年度簡上字第359號
上　訴　人　臺灣桃園地方檢察署檢察官
被　　　告　徐啓哲



上列上訴人因違反毒品危害防制條例案件，不服本院民國110 年
6 月17日所為110 年度桃簡字第680 號第一審刑事簡易判決（聲
請簡易判決處刑書案號：109 年度毒偵字第7373號），提起上訴
，本院管轄之第二審合議庭認應以通常程序審理，並自為第一審
判決如下：
    主  文
原判決撤銷。
本件公訴不受理。
    理  由
一、聲請簡易判決處刑意旨略以：被告甲○○前因施用毒品案件
    ，經臺灣桃園地方檢察署檢察官以108 年度毒偵字第1404號
    為附命完成戒癮治療之緩起訴處分確定，緩起訴期間自民國
    108 年8 月28日起至110 年2 月27日止，而戒癮治療之處分
    則於109 年7 月17日履行完成。詎其仍不知悔改，基於施用
    第二級毒品之犯意，於109 年9 月2 日下午2 時30分許，在
    桃園市○○區○○路0000號17樓之15居所，以將第二級毒品
    甲基安非他命置入玻璃球燒烤而吸食其煙霧方式，施用第二
    級毒品甲基安非他命1 次。嗣於同日晚間9 時40分許，為警
    在桃園市○○區○○路0000號前查獲，並經同意扣得其所有
    第二級毒品甲基安非他命2 包( 總毛重2.49公克) 及含卡西
    酮液體1 瓶30ML( 毛重29.61 公克) 。因認其涉犯毒品危害
    防制條例第10條第2 項之施用第二級毒品罪嫌，應予實體罪
    刑之宣告等語。
二、法律之解釋及適用：
  ㈠起訴之程序違背規定者，應諭知不受理之判決，並得不經言
    詞辯論為之，刑事訴訟法第303 條第1 款、第307 條分別定
    有明文，且依同法第364 條規定，於第二審之審判準用之；
    於檢察官聲請以簡易判決處刑之案件，經法院認為有應為不
    受理判決之情形時，應適用通常程序審判之，同法第452 條
    、第451 條之1 第4 項但書第3 款亦定有明文。上開所稱之
    起訴程序違背規定，係指檢察官提起公訴之訴訟行為於程序
    上有違法律之規定而言；提起公訴之訴訟行為是否於程序上
    有違法律規定，原則上固以起訴時所存在之事項及法律規定
    為判斷，惟檢察官起訴後始發生之情事變更事由，致法院不
    能為實體審理者，亦屬「起訴之程序違背規定」（最高法院
    109 年度台上字第3826號判決意旨參照）。
  ㈡又毒品危害防制條例於109 年1 月15日修正公布第20條、第
    23條，自同年7 月15日施行生效。修正後毒品危害防制條例
    第20條第3 項規定：「依前項規定為觀察、勒戒或強制戒治
    執行完畢釋放後，3 年後再犯第10條之罪者，適用前2 項之
    規定」。同條例第23條第2 項規定：「觀察、勒戒或強制戒
    治執行完畢釋放後，3 年內再犯第10條之罪者，檢察官或少
    年法院（地方法院少年法庭）應依法追訴或裁定交付審理」
    。上開新修正規定，將施用第一級、第二級毒品再犯之追訴
    標準，由觀察、勒戒或強制戒治執行完畢釋放後5 年內改為
    3 年內，而所謂「3 年後再犯」，只要本次再犯（不論修正
    施行前、後）距最近1 次觀察、勒戒或強制戒治執行完畢釋
    放，已逾3 年者，即屬當之。另觀諸毒品危害防制條例第20
    條第3 項修正理由及同條例第35條之1 第1 、2 款規定本條
    例修正施行前犯施用第一、二級毒品罪之案件，於修正施行
    後過渡期間之處理方式，明定偵查或審判中之案件均應依修
    正後相關規定而為判斷。
  ㈢按毒品危害防制條例第24條修正施行後所定之多元附條件緩
    起訴處分，並不限於「附命緩起訴」，且撤銷緩起訴處分後
    ，亦應由檢察官依法繼續偵查或起訴，與修正前所定之「依
    法追訴」不同，則緩起訴處分之效力與曾受「觀察、勒戒或
    強制戒治」之處遇已無法等同視之。又「附命緩起訴」戒癮
    治療之執行，係以社區醫療（機構外醫療體系）處遇替代監
    禁式治療，使施用毒品者得繼續正常家庭及社會生活，尚非
    集中於勒戒處所，受監所矯正、管理，仍難脫其「收容」或
    「處罰」外觀者，所可比擬，於機構外之戒癮治療難達其成
    效時，再施以機構內之強制處遇，亦屬循序漸進之合理矯正
    方式，而有改採否定說的必要。因此「附命緩起訴」之被告
    縱使完成「戒癮治療」，難認得與觀察、勒戒或強制戒治「
    已執行完畢」之情形等同視之。倘其施用毒品犯行距最近1
    次「觀察、勒戒或強制戒治」執行完畢釋放後已逾3 年，縱
    係於完成戒癮治療3 年內再犯，仍應依修正後毒品危害防制
    條例第20條第1 項、第2 項規定進行「觀察、勒戒或強制戒
    治」程序，不得逕行起訴。（最高法院110 年度台上字第
    2096號違反毒品危害防制條例案件經由徵詢達成統一見解參
    照）。
  ㈣綜上所述，依最高法院之統一法律見解，被告經檢察官為附
    命緩起訴處分，無論有無完成戒癮治療，均不能認事實上已
    等同接受「觀察、勒戒」之處遇。此時，若其本次再犯之施
    用毒品罪，距其最近一次觀察、勒戒或強制戒治執行完畢釋
    放已逾3 年者，檢察官原則仍應給予其觀察、勒戒之機會，
    不得逕行起訴（含聲請簡易判決處刑），不因其間有無犯施
    用毒品之罪經起訴、判刑或執行而受影響。
三、經查：
    被告甲○○有為本案施用第二級毒品甲基安非他命之犯行，
    固經被告所供承在卷，並有卷附勘查同意書、新北市政府警
    察局受採集尿液檢體人姓名及檢體編號對照表（檢體編號：
    D0000000）、台灣檢驗科技股份有限公司濫用藥物檢驗報告
    （報告編號：UL/2020/00000000）在卷可稽（見109 年度毒
    偵字第7373號卷第23至27頁），堪信屬實。又被告雖曾經臺
    灣桃園地方檢察署檢察官於108 年8 月28日以108 年度毒偵
    字第1404號為附命完成戒癮治療之緩起訴處分確定，緩起訴
    期間自民國108 年8 月28日起至110 年2 月27日止，而戒癮
    治療之處分則於109 年7 月17日履行完成，且上開緩起訴處
    分期滿未經撤銷，然被告未曾接受觀察、勒戒或強制戒治之
    處遇等事實，有臺灣高等法院被告前案紀錄表在卷為憑。是
    依上開最高法院判決及說明，被告雖曾於109 年7 月17日完
    成戒癮治療，不能認為等同已接受「觀察、勒戒」之處遇，
    仍應給予其觀察、勒戒之機會，不得逕行起訴或聲請簡易判
    決處刑。
四、綜上所述，檢察官前向本院就被告之施用第二級毒品犯行聲
    請以簡易判決處刑，於今既已有當時所未能考慮之上開變更
    情事發生，應認起訴程序違背規定，且無從補正，應諭知不
    受理之判決，檢察官基於客觀性原則，上訴意旨指摘及此，
    為有理由。原判決未及審酌上情，逕對本案犯行為實體判決
    而宣告罪刑，容有無以維持之違誤，自應由本院合議庭將原
    判決撤銷，適用通常訴訟程序，不經言詞辯論逕為不受理之
    第一審判決。
據上論斷，應依刑事訴訟法455 條之1 第1 項、第3 項、第452
條、第451 條之1 第4 項但書第3 款、第364 條、第369 條第1
項前段、第303 條第1 款、第307 條，判決如主文。
本案經檢察官曾柏涵聲請以簡易判決處刑。
中    華    民    國  110     年    9     月    17    日
            刑事第十四庭    審判長法  官      江德民
 
                                  法  官      吳天明
 
                                  法  官      劉得為
 
以上正本證明與原本無異。
如不服本判決應於收受判決後20日內向本院提出上訴書狀，並應
敘述具體理由。其未敘述上訴理由者，應於上訴期間屆滿後20日
內向本院補提理由書(均須按他造當事人之人數附繕本)「切勿逕
送上級法院」。 
                                  書記官      林思妤
中    華    民    國   110    年    9     月    17    日